臺灣高雄地方法院民事判決　　　　　　　92年度訴字第3284號
原　　　告　Ｕ○○
訴訟代理人　Ｖ○○
被　　　告　戊○○
訴訟代理人　丙○○
被　　　告　乙○○
被　　　告　壬○○
前列二人訴
訟代理人　　甲○○
被　　　告　丁○○○
被　　　告　酉○○
被　　　告　申○○
被　　　告　未○○
被　　　告　午○○
被　　　告　宇○○
　　　　　　　　　　　六樓
被　　　告　巳○○
被　　　告　Ｈ○○○
被　　　告　地○○
被　　　告　辰○○
被　　　告　丑○○
被　　　告　癸○○
被　　　告　子○○
被　　　告　寅○○
　　　　　　　　　　　二弄十號.
被　　　告　卯○○
　　　　　　　　　　　弄二號
被　　　告　亥○○
被　　　告　天○○
被　　　告　黃○○
　　　　　　　　　　　０號
被　　　告　Ｂ○○
　　　　　　　　　　　弄九號
被　　　告　ｃ○○○
被　　　告　玄○○
被　　　告　Ｇ○○
被　　　告　Ｐ○○
被　　　告　Ｑ○○
被　　　告　Ｏ○○
被　　　告　Ｋ○○
被　　　告　Ｉ○○
被　　　告　Ｊ○○
　　　　　　　　　　　０巷七六.
被　　　告　Ｌ○○
　　　　　　　　　　　樓之九
被　　　告　Ｍ○○
被　　　告　ｄ○○○
被　　　告　ｈ○○
被　　　告　ｇ○○
　　　　　　　　　　　之一號
被　　　告　ｉ○○
被　　　告　庚○○○
　　　　　　　　　　　號
被　　　告　ｂ○○
　　　　　　　　　　　六弄三號.
被　　　告　己○○○
　　　　　　　　　　　一巷二四.
被　　　告　Ｅ○○
被　　　告　Ｄ○○
被　　　告　Ｃ○○
　　　　　　　　　　　二樓
被　　　告　ｅ○○
　　　　　　　　　　　號
被　　　告　ｆ○○
　　　　　　　　　　　號
被　　　告　Ｔ○○
被　　　告　Ｓ○○
　　　　　　　　　　　號
被　　　告　Ｎ○○
　　　　　　　　　　　五
被　　　告　Ｒ○○
　　　　　　　　　　　三號
被　　　告　Ｚ○○
被　　　告　ａ○○
被　　　告　Ｘ○○
　　　　　　　　　　　巷四五號.
被　　　告　Ｙ○○
被　　　告　Ｗ○○
被　　　告　辛○○
　　　　　　　　　　　二
被　　　告　Ａ○○
　　　　　　　　　　　二號出.
被　　　告　戌○○
被　　　告　Ｆ○○
被　　　告　宙○○
被　　　告　林素敏
上開當事人間分割共有物事件，依原告所訴之事實，在法律上顯
無理由，爰不經言詞辯論，判決如下：
    主      文
原告之訴駁回。
訴訟費用由原告負擔。
    事實及理由
一、原告主張：原告與被告乙○○、壬○○、丁○○○、戊○○
　　（下稱乙○○等四人）及被繼承人林瓊瑤共有坐落高雄縣路
　　竹鄉○○段四四四地號，面積一一六三平方公尺土地（下稱
　　系爭土地），原告持分為五分之一；乙○○持分為三十分之
　　五；壬○○持分為三十分之五；丁○○○持分為三十分之四
　　；戊○○持分為三十分之四；林瓊瑤持分為五分之一（下稱
　　系爭持分）。嗣林瓊瑤死亡後，系爭持分為乙○○等四人以
　　外之被告所繼承，致兩造共有系爭土地。而按兩造共有系爭
　　土地並無使用目的上或契約訂定不得分割之協議，茲因兩造
　　無法協議分割，爰請求系爭持分之合法繼承人辦理繼承登記
　　後，依原物為裁判分割。嗣原告於審理中，認林瓊瑤之合法
　　繼承人僅繼任戶林御宇一人，而林御宇業於民國六十九年十
　　月二十八日死亡，其合法繼承人為洪林純英、Ｇ○○、申○○、酉○○、未○○及林畢；其後，洪林純英於九十年八月
　　二十日死亡，其合法繼承人為Ａ○○、黃○○、洪豐三、玄
　　○○及ｃ○○○；林畢復於九十二年六月十四日死亡，其合
　　法繼承人為Ｐ○○、Ｑ○○、Ｏ○○及午○○，故系爭持分
　　之合法繼承人僅被告Ｇ○○、申○○、酉○○、未○○、午
　　○○、Ａ○○、黃○○、洪豐三、玄○○、ｃ○○○、Ｐ○○、Ｑ○○及Ｏ○○（下稱Ｇ○○等十三人），餘者均非系
　　爭持分之合法繼承人，爰於審理中就系爭持分之繼承人中，
　　撤回除Ｇ○○等十三人以外之繼承人等情。爰聲明：（一）
　　Ｇ○○等十三人應就被繼承人林瓊瑤所有系爭土地所有權應
    有部分五分之一辦理繼承登記；（二）原告與乙○○等四人
    、Ｇ○○等十三人共有系爭土地應按附圖所示分割，即如附
    圖編號Ａ部分土地面積二三三平方公尺歸原告取得所有；如
    附圖編號Ｂ部分土地面積二三二平方公尺歸Ｇ○○等十三人
    取得所有，並按各人應繼分比例維持共有；如附圖編號Ｃ1
    部分土地面積一九四平方公尺歸乙○○取得所有；如附圖編
    號Ｃ2 部分土地面積一九四平方公尺歸壬○○取得所有；如
    附圖編號Ｃ3 部分土地面積一五五平方公尺歸丁○○○取得
    所有；如附圖編號Ｃ4 部分土地面積一五五平方公尺歸戊○○取得所有。
二、被告乙○○等四人則以：同意分割，但應按建物坐落系爭土
    地位置分割等語；癸○○則以：同意分割等詞；卯○○及子
    ○○則以：除系爭土地外，均已為林瓊瑤之繼承人合法繼承
    等情；辰○○則以：伊係林瓊瑤之孫，即林御史之子，為系
    爭土地合法繼承人之一。詎原告隱瞞事實，主張林瓊瑤之合
    法繼承人僅Ｇ○○等十三人，顯與事實不符，並有當事人不
    適格之違誤，應駁回原告之訴等語置辯。
三、按繼承人有數人時，在分割遺產前，各繼承人對於遺產全部
    為公同共有，故關於分割遺產之訴訟，為固有必要共同訴訟
    ，應由同意分割之繼承人全體一同起訴，而以反對分割之其
    他繼承人全體為共同被告（參照最高法院52年度台上字第30
　　85號裁判要旨）。又按訴訟標的對於共同訴訟之各人必須合
　  一確定者，適用下列各款之規定：一、共同訴訟人中一人之
    行為有利益於共同訴訟人者，其效力及於全體；不利益者，
    對於全體不生效力。二、他造對於共同訴訟人中一人之行為
    ，其效力及於全體。為民事訴訟法第五十六條第一、二款所
    明定。經查，林瓊瑤之繼承人為被告乙○○等四人以外之全
    體被告乙節，有原告提出繼承系爭統表、戶籍謄本附卷可稽
    ，堪可認定。從而，原告後來主張林瓊瑤之合法繼承人僅繼
    任戶長之林御宇，而Ｇ○○等十三人均為林御宇之合法繼承
    人，故本件林瓊瑤之合法繼人僅Ｇ○○等十三人乙節，即屬
    無據。次查，原告撤回Ｇ○○等十三人以外被告之訴訟行為
    ，揆諸前揭說明，核屬固有必要共同訴訟之他造對於共同訴
    訟人中一人之行為，其效力及於包括Ｇ○○等十三人之全體
    被告。又查，本件訴訟業經其中部分被告言詞辯論，故依民
    事訴訟法第二百六十二條第一項規定，原告撤回本件訴訟，
    自應得被告同意。而按同意原告於第一審終局判決前撤回起
    訴，因原告仍得隨時另行起訴，所以固有必要共同訴訟之部
    分被告同意原告撤回起訴，即非屬有利於共同訴訟人之訴訟
    行為，徵諸上開說明，自無從及於其他共同訴訟人。再查，
    本件乙○○等四人固同意原告撤回Ｇ○○等十三人以外之被
    告，惟並未同意撤回全部被告，已徵被告不同意原告撤回本
    件訴訟。況被告辰○○具狀明白表示不同意之撤回，益見原
    告撤回本件起訴不生效力。
四、次按分割共有物之訴，須共有人全體參與訴訟，其當事人之
    適格始無欠缺。如有當事人不適格之情形，法院即不得對之
    為實體上之裁判。又關於當事人適格與否，為法院應依職權
    調查之事項，無論訴訟進行至如何之程度，應隨時依職權調
    查之（參照最高法院85年度台上字第905 號裁判要旨）。經
    查，本件被告林素敏係林瓊瑤合法繼承人之一，惟林素敏早
    於七十年間即已死亡乙節，業據原告陳報綦詳，並有其提出
    申請書一份附卷可稽，堪可認定。次查，原告未查明林素敏
    之合法繼承人為何人，並將其繼承人列為本件共同被告，且
    為妥適之繼承登記及共有物分割聲明，竟仍將已死亡之林素
    敏列為共同訴訟之被告，揆諸前揭說明，自屬當事人不適格
    。又查，本件因係訴訟進行中，依原告查報資料，始悉林素
    敏早於七十年間死亡乙節，故為訴訟經濟及土地分割利用，
    本院乃先後於九十四年三月十一日及四月十九日當庭裁定命
    原告查明林素敏之合法繼承人，並依法追加當事人及訴之聲
    明，詎原告逾期均未補正，益徵本件訴訟具有當事人不適格
    之違誤。爰依民事訴訟法第二百四十九條第二項規定，不經
    言詞辯論，逕行駁回原告之訴。
五、結論：原告之訴為無理由，依民事訴訟法第249 條第2 項、
    第78條，判決如主文。
中　　華　　民　　國　　94　　年　　5 　　月　　31    日
                      民事第二庭法　官　李昭彥
正本係照原本作成。
如不服本判決，應於送達後20日內，向本院提出上訴狀並表明上
訴理由，如於本判決宣示後送達前提起上訴者，應於判決送達後
10日內補提上訴理由書（須附繕本）。
中　　華　　民　　國　　94　　年　　5 　　月　　31    日
                                書記官　余幼芳
